臺灣桃園地方法院民事判決　九十年度重訴字第二七八號
　　原　　　告　丙○○
　　訴訟代理人　丁○○
　　複代理人　　甲○○
　　被　　　告　乙○○
右當事人間請求損害賠償事件，經本院刑事庭以八十九年度交重附民字第三號刑事附
帶民事訴訟裁定移送前來，本院判決如左：
    主      文
被告應給付原告新台幣肆佰拾玖萬貳仟柒佰參拾壹元及自民國八十九年十月十二日起
至清償日止，按週年利率百分之五計算之利息。
原告其餘之訴駁回。
訴訟費用由被告負擔十分之六；餘由原告負擔。
本判決第一項於原告以新台幣壹佰參拾玖萬柒仟伍佰柒拾柒元為被告供擔保後，得假
執行。
原告其餘假執行之聲請駁回。
    事      實
甲、原告方面：
一、聲明：
（一）被告應給付原告新台幣（下同）六百七十九萬九千一百三十五元，及自起訴狀
      繕本送達翌日起至清償日止，按年息百分之五計算之利息。
（二）原告願供擔保，請准宣告假執行。
二、陳述：
（一）被告因涉嫌過失傷害案件，經台灣桃園地方法院檢察署檢察官提起公訴，由鈞
      院以八十九年度交易字第二Ｏ三號以被告業務過失致重傷，判處有期徒刑五月
      得易科罰金確定在案。
（二）按因故意或過失，不法侵害他人之權利者，負損害賠償責任，民法第一百八十
      四條定有明文，茲因被告駕車未依規定停駛道路，致原告受有右下肢股動靜脈
      斷裂，右膝脫臼及脛骨粉碎骨折，右下肢膝上截肢等傷害，二者具有相當之因
      果關係，則被告對原告所受下列之損害，自應負賠償之責，茲分述之：
  １、醫療、看護、復健等費用部分：
　　(1)原告自八十八年十二月十日受傷迄今，支付醫療費用計二萬三千八百二十九元
      ，有收據數紙為證。
    (2)原告因車禍造成右肢截肢等傷害，行動不便，需要他人看護，以長庚醫院每日
      看護費二千二百元，自八十八年十二月十日起至八十九年六月一日約六個月之
      醫療期間，均賴原告之母看護，此為原告因本件車禍而增加生活上需要之費用
      ，被告自應賠償看護費共計三十九萬六千元。
　　(3)又原告因截肢而需裝置大腿義肢，其因而增加生活之需用，以每具義肢壹拾貳
        萬元，每六年須更換一次，如以國人平均餘命計算，至少需更換九次，合計
        為一百零八萬元。
　２、機車損害部分：原告因截肢，需新購殘障人士專用機車，其費用為四萬二千元
      ，有收據一紙可證。
  ３、減損勞動能力部分：原告於傷害發生前任職於廣達電腦股份有限公司，平均工
      資約二萬元。原告因本件事故致右下肢膝關節以上截肢殘缺，依勞工保險殘廢
      給付標準表、各殘廢等級喪失或減少勞動能力比率表所示，其殘障等級係屬於
      第五級，減少勞動能力比率為百分之八四．五九，而原告為六十七年三月廿六
      日生，其勞動年數自事故發生起至原告六十歲退休即民國一二七年三月廿五日
      止，約為三十八年又三月，依上開平均工資按附件所示霍夫曼係數表扣除中間
      利息後，原告因受傷減少勞動能力之損害額為四百二十五萬七千三百零六元（
      即20000元×12月×84.59％×霍夫曼38年係數20.00000000==0000000元，元以
      下四捨五入，下同)。
　４、精神上損害部分：查原告自本件事故發生後，由四肢健全，變成右下肢截肢之
      殘障，身心所受創痕，非筆墨所能形容，且更因肢體殘缺，飽受他人異樣眼光
      ，其精神上遭受極大之刺激與痛苦，自受有非財產上之損害，爰請求被告賠償
      原告一百萬元之精神慰藉金。
（三）綜上所述，被告應賠償之損害金額共計六百七十九萬九千一百三十五元，詎被
      告迄今分文未付，爰訴請判決如訴之聲明所示。
三、證據：醫療費收據原本數紙、大腿義肢統一發票原本一紙、機車收據原本一紙、
    勞工保險條例第五十三條附表節錄、各殘廢等級喪失或滅少勞動能力比率表、霍
    夫曼係數表等件。
乙、被告方面：
一、聲明：駁回原告之訴及假執行之聲請。
二、陳述：對於刑事判決無意見，對於原告請求之醫藥、看護等費用亦無意見，但被
    告沒有錢賠償。
丙、本院依職權函查財團法人長庚紀念醫院（下稱長庚醫院）。
    理      由
一、本件原告主張：被告於八十八年十二月十日晚上十一時二十五分許，駕駛自用小
    貨車載運待修冷氣機回桃園縣桃園市○○路三九一號其所經營冷氣機修理店維修
    時，將前開小貨車停於店門前，疏未注意應依順序緊靠道路右側停放並開啟警示
    燈，致原告騎乘重機車行經該處時，未注意路邊停有上開車輛而撞上該自小貨車
    ，因而受有右下肢股動靜脈斷裂等之傷害。被告所涉刑事責任部分，業經鈞院以
    八十九年度交易字第二０三號刑事判決處被告有期徒刑五月確定在案等事實，業
    據其提出診斷書、前開法院刑事判決書等為證。被告對於原告之主張均不否認，
    惟辯稱無錢賠償等語，資為抗辯。
二、按刑事判決所認定之事實，於獨立之民事訴訟，固無拘束力，惟民事法院就當事
    人主張之該事實，及其所聲明之證據，仍應自行調查斟酌，決定取捨，不能概予
    抹煞。最高法院六十九年台上字第二六七四號著有判例可參。則本院審酌上情，
    並調取原偵查卷、刑事卷證等核閱，認刑事判決中所認定被告過失致人重傷之行
    為，與事實相符，自可援引，且被告對於右揭刑事判決所認定之事實亦不爭執，
    故原告之主張，自堪採信。
三、因故意或過失不法侵害他人之權利者，負損害賠償責任。民法第一百八十四條第
    一項前段定有明文。又不法侵害他人之身體或健康者，對於被害人因此喪失或減
    少勞動能力或增加生活上之需要時，應負損害賠償責任。同法第一百九十三條第
    一項亦有明定。是被告不法侵害原告之身體，既經認定，對於原告因而所受之損
    害，依右揭法律規定，自應負損害賠償責任。惟原告請求被告賠償之費用，是否
    均應予准許，則分述如次：
（一）醫療、看護費用部份：
    (1)醫療費部分：依原告所受之傷害及各醫療收據所載明之醫療費別，原告並已扣
      除健保給付費用，其餘均屬治療上之必要費用，總計共二萬三千八百二十九元
      之醫藥費用，自應由被告負責賠償。
    (2)看護費部分：經本院函查長庚醫院原告住院期間及須他人照顧之期間，經該院
      函覆稱：原告自八十八年十二月十一日起至八十九年一月十一日止及同年二月
      二十一日至同年二月二十三日止均須他人二十四小時照護，且預估二年之休養
      期可恢復自行處理日常生活起居能力，但仍有部分需他人幫助。有該院九十年
      八月三日９０長庚院法第七四六號之函文在卷可參，則原告請求受傷後六個月
      內之看護費用由被告負擔，自屬可採。又原告係由其母翁吳明月先向任職之公
      司請假擔任看護，其後再辭掉原有工作以便全力照顧原告，有翁吳明月原任職
      之「合騏工業股份有限公司」請假卡及離職證明書在卷可參，則原告既由其母
      翁吳明月照顧，其可請求之看護費用，即應以翁吳明月因此而減少之工作所得
      計算，而翁吳明月之薪資，經本院函查財政部台灣省北區國稅局，其八十八年
      度之所得總額為二十七萬九千四百四十一元，以此計算原告六個月之看護費用
      ，共計十三萬九千七百二十一元（即279441｛年所得｝÷12｛月｝×6｛月｝
      ＝139721）。至於原告稱一般醫院看護人員所需看護費用為每日二千二百元，
      應以此計算云云，因翁吳明月並非專職看護人員，故原告之主張，尚非可採。
      是原告請求之看護費用逾上開數額，即無理由。
（二）增加生活上之需要部分：
    (1)裝置義肢費用部分：原告確因重傷而截肢，有裝置義肢之必要，而每一義肢之
      費用為十二萬元，約使用六年更換一次，此有「萬德傷殘器材有限公司」出具
      之收據及證明書各在卷可稽，被告對此不爭執，則原告於受傷醫療出院後之年
      齡為二十一歲，以女性國民平均餘命五十八年計算（參考內政部八十九年出版
      台閩地區簡易生命年表，二十歲至二十四歲之平均餘命為五十八、八九歲），
      原告主張共須更換九次，被告對此亦不爭執，故原告主張此部分所需之費用共
      一百零八萬元，亦屬可採。
    (2)使用機車部分：原告因截肢而成殘，需新購殘障人士專用機車一部使用，其費
      用為四萬二千元，亦有收據一紙可參，故原告此部分之請求，亦可採信。
（三）減少勞動能力之損害部分：原告主張受傷後，因截肢而成第五級殘廢，依勞工
      保險條例給付標準表，減損之勞動力比率為百分之八四、五九，至原告六十歲
      退休時（即民國一百二十七年三月二十五日），約為三十八年，扣除中間利息
      後，原告減少勞動能力之損害額為四百二十五萬七千三百零六元（即20000元
      ×12月×84.59％×20.00000000｛霍夫曼38年係數｝＝0000000元）。本院就
      原告受傷後殘廢情形函查長庚醫院，據該院於九十年十二月三十日以９０長庚
      院法字第一一五九號函覆說明：依翁女（即原告）病情視之，左下肢符合勞工
      保險殘廢給付標準表第一四一項規定。右下肢符合第一一八項規定，就強制汽
      車保險殘廢給付標準表之規定視之，左下肢符合第九項規定，右下肢符合第一
      一八項規定；故原告之殘廢等級表為第五級。再依各殘廢等級喪失或減少勞動
      能力比率表，殘廢等級為五級者，其減少勞動能力程度為百分之八四、五九，
      有上開比率表在卷可參，則原告主張受有百分之八四、五九之勞動能力比率之
      損害，即屬可採。又依原告八十九年申報之綜合所得稅一年之所得總額為三十
      四萬三千八百七十六元，每月約為二萬八千六百五十六元，而原告為民國六十
      七年三月二十六日生，於八十八年十二月十日受傷時已成年，有工作能力，且
      有工作，至年滿六十歲勞工退休年齡止，尚有三十八年餘之工作期間，故原告
      請求三十八年之勞動能力減損之損害，即屬可採。因此計算原告受傷而減少之
      勞動能力損害額，計為六百零九萬九千九百十一元（即343876｛年薪｝×
      84.59％｛勞動能力減少比率｝×20.9702｛扣除38年中間利息之霍夫曼係數｝
      ＝0000000），是原告請求此部分之損害，亦屬有據，應予准許。雖原告僅以
      每月二萬元為計算基準，而本院所計算之基準為每月二萬八千六百五十六元（
      年薪343876÷12個月＝28656），較原告請求為多，惟因原告對於本件車禍之
      發生與有過失，必須扣抵其自身之過失責任比例（詳如後述）故此部分之計算
      ，仍未逾原告請求之範圍，併予敘明。
（四）精神慰藉金部分：查原告所受之傷害有右下肢股動靜脈斷裂，右膝脫臼、脛骨
      粉碎骨折，右下肢膝上截肢等之重傷害，並因此而殘廢，而其受傷時年僅二十
      一歲，正值年青有為開創美好前程之時，任何人遭此重大打擊，均可得知其肉
      體、精神所受之苦痛極其嚴重，故本院斟酌車禍之發生情形，及兩造之身分、
      地位、經濟情況，原告請求一百萬元之精神慰撫金，尚屬相當，被告對此並不
      爭執，故原告此部分之請求，亦屬可採。
（五）是原告因被告之過失行為所受之損害，其可得請求賠償之數額共計八百三十八
      萬五千四百六十一元。（即23829｛醫藥費｝┼139721｛看護費｝┼0000000
      ｛義肢費用｝┼42000｛殘障用機車費用｝┼0000000｛勞動能力之損失｝┼
      0000000 ｛精神慰撫金｝＝0000000）
（六）未按民法第二百一十七條之規定：「損害之發生或擴大，被害人與有過失者，
      法院得減輕賠償金額，或免除之。」，本件車禍之發生原因，係因被告於夜間
      停車時未將小貨車緊靠路旁停放，且未放置警告標示，而原告騎乘機車經過時
      ，疏未注意車前狀況，撞及前開小貨車，有照片附於前開刑事案件偵查卷及本
      院之前揭刑事判決書可參，是被告雖有過失，惟原告本身對於車禍之發生，亦
      因疏未注意車前狀況追撞前車而與有過失，故本院衡量兩造對於本件車禍發生
      原因之過失責任輕重，認兩造所應負擔之過失責任比例相當，即各為百分之五
      十之過失比例，則原告既與有過失，自應對其本身之過失負責，從而自應據此
      減輕被告之賠償責任二分之一，故原告可得請求之賠償額，應予減少二分之一
      ，即其可得請求為四百十九萬二千七百三十一元（0000000－0000000.5＝
      0000000），則原告於上開範圍內請求被告賠償，為有理由，應予准許，逾此
      上開範圍之請求，為無理由，不能允許。
四、從而原告基於侵權行為之法律關係，請求被告賠償四百十九萬二千七百三十一元
    及自起訴狀繕本送達之翌日即八十九年十月十二日起至清償日止，按週年利率百
    分之五計算之利息，為有理由，應予准許。逾此範圍之請求，即非正當，應予駁
    回。
五、原告陳明願供擔保，聲請宣告假執行，經核其勝訴部份，合於法律之規定，爰酌
    定相當之擔保金額宣告之；其餘假執行之聲請，因訴之駁回而失所依附，不予准
    許。
六、兩造其餘主張及所提證據，與本院上開論斷無涉或無違，不予贅述。
七、結論：本件原告之訴，為一部有理由，一部無理由，並依民事訴訟法第七十九條
    但書、第三百九十條第二項判決如主文。
中　　　華　　　民　　　國　　九十一　　　年　　　三　　　月　　  六　　日
                                    臺灣桃園地方法院民事第一庭
~B法　　　官　潘進柳
右為正本係照原本作成
如對本判決不服須於判決送達後二十日內向本院提出上訴狀
中　　　華　　　民　　　國　　九十一　　　年　　　三　　　月　　 六　　 日
~B法院書記官　王順天
